【裁判字號】    99,抗,1667
【裁判日期】    991207
【裁判案由】    假處分
【裁判全文】
臺灣高等法院民事裁定                  99年度抗字第1667號
抗  告  人  侯筠珍
上列抗告人因與相對人黃華間假處分事件，對於中華民國99年9
月8日臺灣臺北地方法院99年度全字第153號裁定提起抗告，本院
裁定如下：
    主  文
原裁定廢棄。
相對人在原審之聲請駁回。
聲請及抗告費用由相對人負擔。
    理  由
一、相對人聲請意旨：抗告人原係佳百烈文理技藝短期補習班、
    金鷹文理短期補習班（下合稱系爭補習班）之負責人，聲稱
    補習班已有60位學生。相對人遂於民國（下同）99年6月與
    其簽立讓渡合約書，以新台幣（下同）90萬元受讓系爭補習
    班。迨相對人旋交付面額分別為50萬元、40萬元支票各1紙
    ，抗告人即不予置理，況且系爭補習班僅有45位學生，經營
    亦多有缺失。相對人擬訴請終止契約、返還支票，其中相對
    人所簽發、付款人永豐銀行三興分行、發票日99年9月20日
    ，支票號碼AC0000000號，面額40萬元之支票（下稱系爭支
    票），若任抗告人提示或處分，日後將有不能強制執行或甚
    難執行之虞。相對人願供擔保以代釋明不足，請准宣告假處
    分云云。原裁定准相對人以40萬元擔保，命抗告人於解除契
    約訴訟判決確定前，不得向付款人為付款之提示及轉讓與第
    三人。
    抗告意旨：相對人雖表示終止契約，擬提起訴訟，至多僅能
    釋明本案請求。然關於假處分之原因，相對人迄未提出可即
    時調查之證據，以釋明請求標的之現狀變更，有日後不能強
    制執行或甚難強制執行之虞，原法院竟准相對人假處分聲請
    ，實有違誤；爰提起抗告請求廢棄原裁定云云。
二、按債權人就金錢請求以外之請求，因請求標的之現狀變更，
    有日後不能強制執行，或甚難強制執行之虞，欲保全強制執
    行者，得聲請假處分，此為民事訴訟法第532條第1、2項所
    明定。又債權人聲請假處分應就其請求及假處分之原因釋明
    之，前項釋明如有不足，而債權人陳明願供擔保或法院認為
    適當者，法院得定相當之擔保，命供擔保後為假處分，同法
    第533條準用第526條第1、2項亦定有明文。可知債權人聲請
    假處分應就其請求及假處分之原因加以釋明，且兩者缺一不
    可。該項釋明如有不足，而債權人陳明願供擔保或法院認為
    適當者，法院始得定相當之擔保，命供擔保後為假處分。若
    債權人就其請求及假處分之原因未予釋明，僅陳明願供擔保
    請為假處分，法院自不得為命供擔保後假處分之裁定。所謂
    假處分之原因，即前開法文規定請求標的之現狀變更，有日
    後不能強制執行或甚難執行之虞之情形，諸如債務人就其財
    產為不利益之處分，或隱匿財產等屬之（最高法院96年度台
    抗字第648號裁定意旨參照）。
三、經查，相對人固提出網路廣告、存證信函、支票影本、公證
    書與讓渡合約書、起訴狀（見原審卷第5至15頁、本院卷14
    至18頁）；然僅釋明其本案請求。至於假處分之原因即「請
    求標的之現狀變更，有日後不能強制執行或甚難執行之虞」
    ，相對人迄未說明抗告人財產有何變化，致日後不能強制執
    行或甚難執行之虞；顯與上開規定不符，不應准許相對人假
    處分之聲請。又債權人如為適當釋明，仍可另聲請假處分，
    併此敘明。從而，抗告意旨認原裁定不當，聲明廢棄，為有
    理由，應由本院將原裁定廢棄，駁回相對人之聲請，爰裁定
    如主文。
中    華    民    國    99    年    12    月    7     日
                    民事第十七庭
                        審判長法  官  藍文祥
                              法  官  陳麗芬
                              法  官  吳燁山
正本係照原本作成。
不得再抗告。
中    華    民    國    99    年    12    月    8     日
                              書記官  于  誠

司法院資訊處製作；財團法人民間司法改革基金會備份。
